臺灣臺中地方法院臺中簡易庭小額民事判決
111年度中小字第301號
原      告    鄒豐懋    寄臺中郵政63之265號
兼訴訟代理人  楊杏蓮    寄同上
被      告    莊領亮  
上列當事人間損害賠償事件，於民國111年3月3日言詞辯論終結
，本院判決如下：
    主      文
原告之訴及假執行之聲請均駁回。
訴訟費用新臺幣壹仟元由原告負擔。    
　　事實及理由
一、原告主張：被告住臺中市○區○○路0段000巷00號，與住同巷1
    5號之原告2人係鄰居。原告於民國108年12月8日早上向被告
    詢問何時要依本院108年度中簡字第2070號民事判決給付原
    告2人各新臺幣（下同）1萬元，被告卻回答不可能給付，還
    以手機拍攝原告，因此有鄰居前來關切，被告向該鄰居述說
    原告有毀損其所有之汽車鈑金，然原告就被告提告之毀損刑
    事案件已獲不起訴處分，被告有加重誹謗之行為。被告並在
    公共巷道向該鄰居述說巷頭至巷尾打聽原告2人是好人或壞
    人，涉及公然侮辱，貶損原告名譽。爰依侵權行為法律關係
    ，請求被告賠償原告2人各4萬元等語，並聲明：：⑴被告應
    給付原告楊杏蓮、鄒豐懋各4萬元及自起訴狀繕本送達翌日
    起至清償日止，按年息百分之5計算之利息。⑵願供擔保，請
    准宣告假執行。
二、被告則以：原告自本院108年度中簡字第2070號民事判決被
    告應賠償原告2人各1萬元確定後，一見到被告在家，即故意
    大聲叫罵「你到什麼時候支付2萬元給我們」，原告上開舉
    動驚動了鄰居前來關切，使被告當場顏面盡失，心中感到萬
    分沉痛。被告因時常遭受原告2人至住家外叫囂催討賠償金
    ，感到非常厭煩，於109年5月19日前往臺中市北區健行郵局
    以郵政匯票寄給原告楊杏蓮賠償金2萬1000元（含遲延利息
    ）後，然原告不因被告以郵政匯票寄給原告楊杏蓮賠償金2
    萬1000元（含遲延利息）後，就停止到被告住家叫罵催討，
    且在本件起訴狀謊稱被告耍賴仍無賠償之意，可見原告刻意
    以虛假不實之事來欺矇法院。又原告對於被告在公共巷道向
    鄰居說三道四，並未舉證以實其說等語置辯，答辯聲明：駁
    回原告之訴。
三、得心證之理由：
  ㈠按因故意或過失，不法侵害他人之權利者，負損害賠償責任
    ；又不法侵害他人之身體、健康、名譽、自由、信用、隱私
    、貞操，或不法侵害其他人格法益而情節重大者，被害人雖
    非財產上之損害，亦得請求賠償相當之金額，民法第184條
    第1項前段及第195條第1項前段分別定有明文。次按言論自
    由為憲法第11條明文保障之人民基本權利，名譽權亦為憲法
    保障之基本權，該二基本權並無絕對位階高低之別，而對基
    本權之限制，需符合憲法第23條「為防止妨礙他人自由、避
    免緊急危難、維持社會秩序或增進公共利益所必要者」之規
    定。關於民法上名譽權之侵害，涉及言論自由與名譽權之衝
    突，法院於具體個案應依比例原則為適切之利益衡量，決定
    何者應為退讓。涉及侵害他人名譽之言論，包括事實陳述與
    意見表達，行為人之言論雖損及他人名譽，惟其言論屬陳述
    事實時，如能證明其為真實，或行為人雖不能證明言論內容
    為真實，但依其所提證據資料，足認為行為人有相當理由確
    信其為真實者，不問事之真偽，均難謂係不法侵害他人之權
    利，尚難令負侵權行為損害賠償責任。關於意見表達之言論
    ，乃行為人表示自己之見解或立場，屬主觀價值判斷之範疇
    。在無涉公益或公眾事務之私人爭端，如係被害人主動挑起
    ，或自願參與論爭，行為人基於遭污衊、詆毀時，予以語言
    回擊，尚屬符合人性之自然反應，且行為人使用語言並限於
    其個人智識、教育程度，自非一有負面用詞，即構成侵害名
    譽權。於此情形，被害人應負有較大幅度之包容。至容忍之
    界限，則依社會通念及國人之法律感情為斷。易言之，應視
    一般理性之第三人，如在場見聞雙方爭執之前因後果與所有
    客觀情狀，於綜合該言論之粗鄙低俗程度、侵害名譽之內容
    、對被害人名譽在質及量上之影響、該言論所欲實現之目的
    暨維護之利益等一切情事，是否會認已達足以貶損被害人之
    名譽或人性尊嚴，而屬不可容忍之程度，以決定言論自由之
    保障應否退縮於名譽權保障之後，否則行為人之言論仍受憲
    法言論自由之保障，不能認為該當不法侵害名譽權，即不該
    當民法之侵權行為。
　㈡查被告前以原告涉嫌於108年7月25日18時25分許，在臺中市○
    區○○路0段000巷00號前，由原告楊杏蓮持不明利器刮損被告
    所有車牌號碼00-0000號自用小客貨車左後車身3處，被告鄒
    豐懋則在旁陪同並觀看，致該車鈑金烤漆不堪使用，對於原
    告提出毀損罪嫌刑事告訴，案經臺灣臺中地檢署檢察官以10
    8年度偵字第31758號不起訴處分，有前開不起訴處分書在卷
    可稽（見卷第87-88頁）。原告楊杏蓮於該案陳稱：伊與原
    告鄒豐懋係在此停放之小客貨車底下找尋家中所養小鳥等語
    ，原告鄒豐懋於該案陳稱：於上揭時、地，伊只站在旁邊，
    沒有摸到告訴人之小客貨車等語。被告於該案提出現場監視
    器錄影，經檢察官勘驗結果，可見原告楊杏蓮蹲下，原告鄒
    豐懋站在攝影鏡頭與原告楊杏蓮之間。被告車輛確有遭刮損
    痕跡，有相片在卷可佐（見卷第97、99頁）。被告基於前開
    事證，因而主觀認為係原告2人涉嫌毀損犯罪嫌疑，經核並
    非事理所無，被告所提刑事告訴尚非全然無因，雖因證據未
    達於通常一般人均不致有所懷疑並可確信犯罪之真實程度，
    檢察官本於罪疑惟輕原則，對於原告為不起訴處分，尚不得
    遽指被告係故為虛偽之告訴，或有過失之歸責原因。又被告
    既係依客觀事實，致其主觀上以為原告有毀損之犯罪嫌疑，
    客觀上難認其無相當理由確信為真實，就被告述說原告有毀
    損其所有汽車鈑金之言論，應有阻卻違法之事由，不得認為
    被告侵害原告名譽權。又本件爭執起因係原告一早前來被告
    住處前向其索討2萬元，依原告提出錄影光碟內容，原告2人
    與被告互相言語爭執，原告重複指責被告音調甚高，並持手
    機錄影，被告所為「巷頭至巷尾打聽原告2人是好人或壞人
    」之言論，屬爭論中言語反擊，原告應較大程度予以包容，
    且被告言語內容客觀上未至貶損原告之人格名譽或人性尊嚴
    達不可容忍之程度，揆之前揭說明，亦不能認為不法侵害原
    告名譽權。
四、從而，原告依民法侵權行為法律關係，請求被告給付原告楊
    杏蓮、鄒豐懋各4萬元及自起訴狀繕本送達翌日起至清償日
    止，按年息百分之5計算之利息，為無理由，應予駁回。其
    假執行之聲請，失所附麗，併予駁回。
五、據上論結，本件原告之訴為無理由，依民事訴訟法第436條
    之19第1項、第78條，判決如主文。
中　　華　　民　　國　　111 　年　　3 　　月　　24　　日
                  臺灣臺中地方法院臺中簡易庭
                                  法  官  熊祥雲
以上正本係照原本作成。
如不服本判決，應於送達後20日內，以判決違背法令為理由，向
本院提出上訴狀並表明上訴理由（上訴理由應表明一、原判決所
違背之法令及其具體內容；二、依訴訟資料可認為原判決有違背
法令之具體事實），如於本判決宣示後送達前提起上訴者，應於
判決送達後20日內補提上訴理由書（須附繕本）。如委任律師提
起上訴者，應一併繳納上訴審裁判費。
中　　華　　民　　國　　111 　年　　3 　　月　　24　　日
                                    書記官  王麗麗